【裁判字號】    89,聲再,100
【裁判日期】    890522
【裁判案由】    公平交易法
【裁判全文】
臺灣高等法院臺南分院刑事裁定              八十九年度聲再字第一００號   Ｃ
      再審聲請人
      即受判決人  甲  ○  ○
右列聲請人因違反公平交易法案件，對於本院八十七年度上易字第一０四五號中華民
國八十七年六月十八日確定判決（臺灣臺南地方法院八十六年度易字第三九一九號、
臺灣臺南地方法院檢察署八十三年度偵字第一００六七號）聲請再審，本院裁定如左
      主      文
再審之聲請駁回。
      理      由
一、本件再審聲請要旨略以：原確定判決以聲請人係昇尉企業有限公司負責人，於該
    公司機車氣化器廣告中，公然使用與告訴人日商京濱精機製作所所有，而未於我
    國註冊之「KEI  HIN」商標及圖形，而認其行為違反公平交易法第二十條第一項
    第三款所定，事業就其營業所提供之商品或服務不得於同一商品或同類商品，使
    用相同或近似於未經註冊之外國署名商標或販賣、運送、輸出、輸入使用該項商
    標商品者，乃依公平交易法第三十五條規定處以聲請人有期徒刑一年，惟：(1)日
    商株式會社之「KEI  HIN」商標並非「未經於我國註冊之外國著名商標」。緣日
    商株式會社京濱精機製作所曾於八十三年七月一日以「KEI  HIN」商標向我國中
    央標準局即今智慧財產局提出註冊，但卻於八十四年六月一日遭中央標準局予以
    撤銷註冊。據此可知中央標準局並未認為日商株式會社京濱製作所之「KEI  HIN
    」商標係屬「外國著名商標」，否則其註冊自無可能不予以准許，原審判決就此
    項重要證據漏未審酌。且前開中央標準局撤銷告訴人「KEI  HIN」商標之新證據
    ，可足參酌，而此項證據實足以影響原審判決對於所謂「外國著名商標」之認定
    ，亦即業於犯罪構成要件之形成有重大影響，實有刑事訴訟法第四百二十條第六
    款及第四百二十一條之再審事由之情形。(2)所謂著名商標或標章，依主管機關（
    即智慧財產局）之認定係指商標或標章於我國境內相當廣泛而已為相關公眾所共
    知者，智慧財產局就此並訂有判斷基準。乃原審並未就此項基準予以認定，即率
    認聲請人之犯行，則其判決顯亦有刑事訴訟法第四百二十一條之再審事由。(3)聲
    請人所屬昇尉公司曾於八十四年二月二十五日以「KEI HIN」商標向中央標準局
    申請註冊並於八十六年三月一日取得核准。據此可知系爭告訴人之系爭商標決非
    外國著名商標，否則何以聲請人以「KEI HIN」商標仍可取得註冊？蓋公平交易
    法上之「外國著名商標」之概念，係援引自商標法「外國著名商標」之規定，是
    究竟應依何基準認定屬「外國著名商標」，普通法院固可依法自行調查事實獨立
    判斷，但仍應尊重行政機關之認定，以避免生不必要之歧異。更何況，此一技術
    性之認定，由於屬行政機關之業務（蓋其有認定之各項基準作為判斷依據，而普
    通法院則無此基準），是普通法院更應本予「司法謙遜」尊重行政機關之認定。
    則既然被告所屬之昇尉公司之「KEI HIN」圖樣，依法取得商標註冊。則被告在
    主觀上既認為已合法取得之商標註冊予客觀上加以使用，自無犯罪之故意。（否
    則核准不能用，則法律何用？）綜上顯見告訴人之系爭商標，亦決非外國著名商
    標。而被告所屬昇尉公司所取得此一「KEI  HIN」商標核准文件，係存在於原確
    定判決前，未經發現不及審酌，特依刑事訴訟法第四百二十條第一項第六款聲請
    再審等語。
二、按刑事訴訟法第四百二十條第一項第六款所謂發現確實之新證據，係指該項證據
    ，事實審法院於判決前因未經發見，不及調查斟酌，至其後始行發見且須可認為
    確實足以動搖原確定判決者而言，若判決前已經當事人提出或聲請調查之證據，
    經原法院捨棄不採或顯然不足以動搖原確定判決所憑證據者，即非該款所謂發見
    之新證據，不得據為再審聲請之原因，此有最高法院二十八年抗字第八號、三十
    三年抗字第七０號、五十年台抗字第一０四號判例足資參照。又按刑事訴訟法第
    四百二十一條規定：不得上訴於第三審之案件，除前條規定外，其經第二審確定
    之有罪判決，如就足生影響於判決之重要證據漏未審酌者，亦得為受判決人之利
    益聲請再審，惟依同法第四百二十四條規定，應於送達判決後二十日內為之。又
    依第四百二十一條規定，因重要證據漏未審酌而聲請再審者，應於送達判決後二
    十日內為之；法院認為無再審理由者，應以裁定駁回之；經前項裁定後，不得更
    以同一原因聲請再審，刑事訴訟法第四百二十四條、第四百三十四條分別定有明
    文。
三、經查，本件聲請人因違反公交易法案件，業經本院於八十七年六月十八日以八十
    七年度上易字第一０四五號判決，而本件聲請人據以聲請再審之原判決係屬刑事
    訴訟法第三百七十六條規定之不得上訴於第三審法院之案件，該案業於八十七年
    六月十八日由本院宣示判決後旋即確定。而聲請人於收受該判決後，曾於八十七
    年十一月二十三日、八十八年九月一日、八十九年二月十七日三次向本院提起再
    審聲請，本院分別以八十七年度聲再字第三一九號、八十八年度聲再字第二０二
    號、八十九年度聲再字第四四號受理在案，是此部分顯已超過刑事訴訟法第四百
    二十四條規定之二十日聲請再審期間，故本件以重要證據漏未審酌，執為聲請再
    審之理由部分，其程序顯然有違規定。
四、本件日商株式會社京濱精機製作所之「KEI  HIN」商標是否外國著名商標，其認
    定結果是否妥當正確，為原審法院就此事實已詳加調查，且記載得心證之理由於
    原判決，此觀原審法院八十六年度易字第三九一九號判決及本院八十七年上易字
    第一０四五號判決之理由即明。聲請人所舉日商株式會社京濱精機製作所曾於八
    十三年七月一日以「KEI  HIN」商標向我國中央標準局即今智慧財產局提出註冊
    ，但卻於八十四年六月一日遭中央標準局予以撤銷註冊一節，經按公平交易法之
    目的，非在保護商標專用權，而以排除不公平競爭為目的，是以，商標不以經註
    冊者為限。再審聲請人所提出之再審聲請狀所附件證據尚非可認為確實足以動搖
    確定判決，揆諸前揭規定，於法自有未合。又聲請人謂其所屬昇尉公司曾於八十
    四年二月二十五日以「KEI  HIN」商標向中央標準局申請註冊並於八十六年三月
    一日取得核准，中央標準局既准其申請，可知日商株式會社京濱精機製作所之「
    KEI HIN」商標決非外國著名商標一節。按一般行政機關之行政判斷對法院並無
    拘束力，法院雖可採其評定供為參考，但仍應依法自行調查事實獨立判斷。以上
    聲請人已在本院八十八年度聲再字第二０二號聲請再審案件主張，且該事實客觀
    上亦未必能據以改變原確定判決依其他證據資料所認定之事實，是該證據，即欠
    缺刑事訴訟法第四百二十條第一項第六款所應具備之「新證據」要件，難以認為
    係屬顯然可認為足以動搖原有罪確定判決之證據。
五、綜上各情，本件聲請人聲請再審之理由，核與刑事訴訟法第四百二十條第一項第
    六款所定聲請再審要件不符，應認為無再審理由；另聲請人以依同法第四百二十
    一條規定因重要證據漏未審酌而聲請再審部分，因已逾聲請再審之法定二十日期
    間，其聲請再審之程序違背規定而不合法，均應予駁回。
據上論斷，應依刑事訴訟法第四百三十四條第一項裁定如主文。
中    華    民    國      八十九      年      五      月      二十二    日
                                  臺灣高等法院臺南分院刑事第五庭
                                      審判長法官  茆    臺    雲
                                            法官  曾    平    杉
                                            法官  李    文    福
右正本證明與原本無異。
不得抗告。
              法院書記官  徐    瑞    清
中    華    民    國      八十九      年      五      月      二十三    日


司法院資訊處製作；財團法人民間司法改革基金會備份。
